臺灣高雄地方法院民事判決　　　　　　　100年度訴字第145號
原　　　告　陳美伶
被　　　告　蕭文士
上列當事人間請求損害賠償事件，由本院刑事庭裁定移送前來（
99年度審附民字第324 號），本院於民國100 年5 月3 日言詞辯
論終結，判決如下：
    主  文
被告應給付原告新臺幣貳萬伍仟陸佰陸拾伍元，及自民國九十九
年八月十九日起至清償日止，按週年利率百分之五計算之利息。
原告其餘之訴駁回。
訴訟費用由被告負擔百分之三，餘由原告負擔。
本判決第一項得假執行。但被告如以新臺幣貳萬伍仟陸佰陸拾伍
元為原告預供擔保後，得免假執行。
原告其餘假執行之聲請駁回。
    事實及理由
一、原告主張：伊與被告均係位在高雄市○○區○○街108 號大
    樓之住戶。伊於民國99年3 月20日晚間7 時40分許，與上開
    大樓財務委員即訴外人蕭碧雲（被告之女）發生口角爭執，
    嗣於晚間7 時54分許，被告見伊在上開大樓電梯旁，即徒手
    強推伊，致伊後仰倒地，受有下背部挫傷之傷害；伊因而分
    別至許耕豪復健科診所（下稱許耕豪診所）、高雄醫學大學
    附設中和紀念醫院（下稱高醫）、天祥診所及高雄長庚紀念
    醫院（下稱長庚醫院）就診，受有財產上之損害即醫療費用
    新臺幣（下同）13,815元，及非財產上之損害即精神慰撫金
    800,000 元，為此，爰依民法第184 條第1 項前段、第195
    條第1 項等規定，提起本件訴訟等情。並聲明：(一)被告應給
    付原告813,815 元，及自刑事附帶民事起訴狀繕本送達翌日
    起至清償日止，按週年利率5%計算之利息。(二)願供擔保以代
    釋明，聲請宣告假執行。
二、被告則以：本件事發經過係當時原告進入大樓管制門後，大
    力將門關上，不僅撞到伊，且導致該門損壞，伊始隨後進門
    推原告一下；原告所請求之財產上及非財產上損害賠償金額
    均過高等語，資為抗辯。並聲明：(一)駁回原告之訴。(二)如受
    不利之判決，願供擔保，聲請准予免為假執行。
三、兩造間不爭執之事項︰
  (一)兩造同為位在高雄市○○區○○街108號大樓之住戶。
  (二)被告於99年3 月20日晚間7 時54分許，在上開大樓之電梯旁
    ，故意徒手推原告一下，致原告倒地，而受有下背部挫傷之
    傷害。
四、是以，本件兩造間所爭執之處，應在於：(一)原告因本件傷害
    事故所受之財產上損害即醫療費用支出應為若干？(二)原告因
    本件傷害事故所受之非財產上損害即精神慰撫金應為若干？
    茲分述如下。
  (一)原告因本件傷害事件所受之財產上損害即醫療費用支出應為
    若干？
    1.按因故意或過失，不法侵害他人之權利者，負損害賠償責
      任。不法侵害他人之身體或健康者，對於被害人因此喪失
      或減少勞動能力或增加生活上之需要時，應負損害賠償責
      任。民法第184 條第1 項前段、第193 條第1 項分別定有
      明文。查被告於前揭時地，故意以徒手推原告一下，不法
      侵害原告之身體健康權，致原告倒地而受有下背部挫傷之
      事實，為兩造所不爭執，且業經本院刑事庭以99年度審簡
      字第3714號刑事簡易判決在案，足堪認定，是被告應依前
      揭規定，就原告因本傷害事件所生之醫療費用支出負損害
      賠償責任甚明。
    2.原告主張其受有13,815元之財產上損害即醫療費用支出乙
      節，並提出如附表一、二、三所示之就診、復健收據等為
      證。觀諸高醫100 年3 月30日高醫附行字第10000011 17
      號函（見本院卷宗頁66）：大部分普通下背部挫傷約1-2
      週，症狀即可緩解，惟原告背部曾手術過，則延長至1-2
      月始可緩解不適症狀等情；準此以言，自被告99年3 月20
      日受傷時起算2 月即至同年5 月19日止，在此期間原告為
      治療背部傷害所支出之醫療費用，方與本件被告之傷害行
      為有因果關係，應可認定。申言之，如原告就診目的與其
      下背部挫傷無關者，或求診日期係在同年5 月20日後者，
      因此所生之醫療費用則不得認係本件傷害事故所造成之損
      害，進而不得向被告請求賠償。是以，爰就附表一、二、
      三所列之各醫療收據，可否作為本件原告請求侵權行為損
      害賠償之依據，分論如下：
      (1)附表一部分：
        觀諸許耕豪診所100 年3 月9 日之函覆內容（見本院卷
        宗頁20），原告於99年3 月20日係因肩頸酸痛至許耕豪
        診所診治，當時診斷為肌筋膜疼痛症候群，而非下背挫
        傷；至原告自同年4 月2 日起因下背挫傷導致下背反覆
        性疼痛而持續至許耕豪診所接受復健治療，目前病況穩
        定等情，準此，原告所提出附表一編號1 所示之門診及
        復健收據，尚與被告所造成之下背挫傷無關，而非因本
        件所生之財產上損失。再比對附表一編號2 至6 所示之
        門診及復健收據與許耕豪診所上開函覆所附之原告病歷
        資料（見本院卷宗頁21至25），原告各該次均係為治療
        下背部所受之傷害而前往許耕豪診所求診、復健，因此
        支出之醫療費用，及附表一編號7 所示申請診斷證明書
        之費用，皆為因被告傷害行為所生之損害，應無疑義，
        是以，此部分原告所得請求之財產上損害賠償共計為1,
        640 元。
      (2)附表二部分：
        參以天祥診所100 年2 月14日號函覆內容：原告於99年
        3 月20日上午9 時36分曾至天祥診所就診，但伊係因前
        有的背痛來就診，後續則尚有因背痛陸續來就診等情（
        見本院卷宗頁42），則原告99年3 月20日之求診時間既
        在本傷害事故發生時點（同日晚間7 時54分）前，原告
        自不得以附表二編號1 所示之收據作為向被告請求賠償
        之依據。復比對附表二編號2 至9 所示收據及天祥診所
        上開函覆所附之原告病歷資料（見本院卷宗43至53），
        其中編號3 至6 及編號8 所示確係原告為背痛至天祥診
        所就診之門診收據，核與本件傷害事故有相當之因果關
        係；然編號2 、7 、9 所示則是原告分別因罹患急性鼻
        咽炎（感冒）、急性上呼吸道感染、流行性感冒而求診
        治療，與被告之傷害行為顯然無關，不得將此部分之醫
        療費用歸由被告負責。又原告之下背部挫傷症狀約2 個
        月即可緩解，則原告5 月20日後所支出之醫療費用，非
        本件傷害事件所生之損失，已如前述，故原告請求被告
        賠償附表二編號10-18 所示之醫療費用，洵屬無據。從
        而，此部分原告所得請求之財產上損害賠償，僅限於附
        表二編號3 至6 、編號8 所示之醫療費用，共計2,600
        元。
      (3)附表三部分：
        原告於99年3 月20日晚間7 時54分遭被告推倒在地後，
        前往高醫急診求診，經診斷為下背部挫傷，其並申請1
        份診斷證明書之事實，有高醫100 年3 月30日高醫附行
        字第1000001117號函及所附之原告病歷資料在卷可憑（
        見本院卷宗頁66、177 至180 ），原告為此支出如附表
        三所示之醫療費用，共計1,425 元，核係本件傷害事故
        所生之財產上損失，故原告此部分請求，乃屬有據。
    3.另原告主張其因本件傷害事件，曾至長庚醫院接受治療，
      而請求被告賠償其所支出之醫療費用等語。惟查，原告於
      本件事發日即99年3 月20日並無至長庚醫院就診之紀錄，
      亦無法判斷其後於長庚醫院就診之病症是否與本件傷害存
      有因果關係等情，有長庚醫院100 年4 月6 日（100 ）長
      庚院高字第A31147號函暨檢附病歷資料存卷（見本院卷宗
      頁211 至298 ）可參，且原告亦未提出任何至長庚醫院求
      診之收據以實其說，是原告前揭主張，難信為真實。
    4.綜上，原告因被告之傷害行為共支出醫療費用5,665 元（
      計算式：1,640 ＋2,600 ＋1,425 ＝5,665 ），故原告在
      此範圍內請求被告賠償其損害，為有理由，逾此範圍之請
      求，則為無理由。
  (二)原告因本件傷害事故所受之非財產上損害即精神慰撫金應為
    若干？
    1.按不法侵害他人之身體、健康、名譽、自由、信用、隱私
      、貞操或不法侵害其他人格法益而情節重大者，被害人雖
      非財產上之損害，亦得請求賠償相當之金額。民法第195
      條第1 項前段定有明文。又法院於酌定慰撫金數額時，應
      斟酌加害人與被害人雙方之身分、資力與加害程度，及其
      他各種情形核定之，最高法院51年臺上字第223 號判例要
      旨可資參照。
    2.查被告之傷害行為不法侵害原告之身體健康權，已如前述
      ，原告自可依民法第195 條第1 項前段，向被告請求非財
      產上之損害賠償即精神慰撫金。查原告為專科畢業、98年
      所得總和為42,875元、97年所得總和為4,380 元、名下有
      一房地，而被告為高職肄業、98年無所得、97年所得總和
      為120,000 元、目前無業、名下無財產乙節，為兩造所不
      爭執，且有兩造稅務電子閘門財產所得調件明細表各1 份
      附卷可稽（見本院卷宗頁6 至9 ），則本院審酌兩造教育
      程度與經濟狀況，並參諸原告加害之情節，及被告所受之
      傷害程度等情，而認原告請求被告賠償之精神慰撫金800,
      000 元稍嫌過高，應予核減為20,000元為適當。至逾上開
      部分之請求，則屬無據。
五、綜上所述，原告因本件被告傷害事故受有財產上損害5,665
    元，非財產上損害20,000元，共計為25,665元；從而，原告
    依侵權行為之法律關係，請求被告給付25,665元，及自刑事
    附帶民事起訴狀繕本送達被告之翌日即99年8 月19日起至清
    償日止，按週年利率百分之5 計算之利息，為有理由，應予
    准許；其逾此範圍之請求，則無理由，應予駁回。
六、本件所命給付之金額未逾500,000 元，依民事訴訟法第389
    條第1 項第5 款之規定，自應依職權宣告假執行，此部分雖
    經原告陳明願供擔保，聲請宣告假執行，惟其聲請不過促請
    法院職權發動，本院無庸就其聲請為准駁之裁判，附此敘明
    。另被告陳明願供擔保聲請免為假執行之宣告，經核並無不
    合，爰酌定如主文第4 項所示相當擔保金額准許之。至原告
    敗訴部分，其假執行之聲請即失所附麗，應併予駁回。
七、本件事證已臻明確，原告所提出其餘之診斷證明書、受傷照
    片及請求本院勘驗之錄音帶（見本院卷宗60、61、63至65、
    308 ），核與本件傷害事故無關，非屬本件起訴及審判之範
    圍，尚無一一調查之必要，併此敘明。
據上論結，本件原告之訴為一部有理由、一部無理由，依民事訴
訟法第79條、第389 條第1 項第5 款、第392 條第2 項，判決如
主文。
中    華    民    國   100    年    5     月    23    日
                  民事第五庭  法  官  劉定安
附表一：原告所提出於許耕豪診所就診及復健之收據（門診一次
        後，可接續復健最多5 次而無須再掛號）
┌──┬─────────────┬──────┬──────┬────┐
│編號│項目、日期                │金額        │可否作為原告│備註    │
│    │                          │            │求償之依據  │        │
├──┼─────────────┼──────┼──────┼────┤
│ 1  │門診：99.3.20             │門診：150元 │否          │見附民卷│
│    │復健：99.3.20、99.3.23、  │復健每次50元│            │宗頁6   │
│    │      99.3.25、99.3.27、  │            │            │        │
│    │      99.4.1              │            │            │        │
├──┼─────────────┼──────┼──────┼────┤
│ 2  │門診：99.4.2              │門診：150元 │可          │見附民卷│
│    │復健：99.4.3、99.4.6、    │復健每次50元│            │宗頁7   │
│    │      99.4.8、99.4.9      │            │            │        │
├──┼─────────────┼──────┼──────┼────┤
│ 3  │門診：99.4.10             │100元       │可          │見附民卷│
│    │                          │            │            │宗頁8   │
├──┼─────────────┼──────┼──────┼────┤
│ 4  │門診：99.4.12             │門診：190元 │可          │見附民卷│
│    │復健：99.4.13、99.4.14、  │復健每次50元│            │宗頁8   │
│    │      99.4.15、99.4.16    │            │            │        │
│    │      99.4.19             │            │            │        │
├──┼─────────────┼──────┼──────┼────┤
│ 5  │門診：99.4.20             │門診：150元 │可          │見附民卷│
│    │復健：99.4.22、99.4.24、  │復健每次50元│            │宗頁9   │
│    │      99.4.28、99.4.29    │            │            │        │
├──┼─────────────┼──────┼──────┼────┤
│ 6  │門診：99.4.30             │門診：150元 │可          │見附民卷│
│    │復健：99.5.1、99.5.26     │復健每次50元│            │宗頁10  │
├──┼─────────────┼──────┼──────┼────┤
│ 7  │申請診斷證明書：99.5.26   │150元       │可          │見附民卷│
│    │                          │            │            │宗頁10  │
└──┴─────────────┴──────┴──────┴────┘
 附表二：原告所提出於天祥診所就診之收據
 ┌──┬────┬───┬───────┬───────┐
 │編號│日期    │金額  │可否作為原告求│備註          │
 │    │        │      │償之依據      │              │
 ├──┼────┼───┼───────┼───────┤
 │ 1  │99.3.20 │400元 │否            │見附民卷宗頁11│
 ├──┼────┼───┼───────┼───────┤
 │ 2  │99.3.21 │250元 │否            │見附民卷宗頁11│
 ├──┼────┼───┼───────┼───────┤
 │ 3  │99.4.15 │400元 │可            │見附民卷宗頁11│
 ├──┼────┼───┼───────┼───────┤
 │ 4  │99.4.16 │300元 │可            │見附民卷宗頁11│
 ├──┼────┼───┼───────┼───────┤
 │ 5  │99.4.21 │600元 │可            │見附民卷宗頁11│
 ├──┼────┼───┼───────┼───────┤
 │ 6  │99.4.22 │700元 │可            │見附民卷宗頁11│
 ├──┼────┼───┼───────┼───────┤
 │ 7  │99.4.25 │650元 │否            │見附民卷宗頁12│
 ├──┼────┼───┼───────┼───────┤
 │ 8  │99.5.1  │600元 │可            │見附民卷宗頁12│
 ├──┼────┼───┼───────┼───────┤
 │ 9  │99.5.18 │250元 │否            │見附民卷宗頁12│
 ├──┼────┼───┼───────┼───────┤
 │ 10 │99.5.25 │250元 │否            │見附民卷宗頁12│
 ├──┼────┼───┼───────┼───────┤
 │ 11 │99.6.1  │250元 │否            │見附民卷宗頁12│
 ├──┼────┼───┼───────┼───────┤
 │ 12 │99.6.5  │250元 │否            │見附民卷宗頁12│
 ├──┼────┼───┼───────┼───────┤
 │ 13 │99.6.13 │250元 │否            │見附民卷宗頁13│
 ├──┼────┼───┼───────┼───────┤
 │ 14 │99.6.19 │250元 │否            │見附民卷宗頁13│
 ├──┼────┼───┼───────┼───────┤
 │ 15 │99.6.25 │600元 │否            │見附民卷宗頁13│
 ├──┼────┼───┼───────┼───────┤
 │ 16 │99.7.4  │100元 │否            │見附民卷宗頁13│
 ├──┼────┼───┼───────┼───────┤
 │ 17 │99.7.14 │300元 │否            │見附民卷宗頁13│
 ├──┼────┼───┼───────┼───────┤
 │ 18 │99.4.21 │200元 │否            │見附民卷宗頁13│
 └──┴────┴───┴───────┴───────┘
附表三：原告所提出於高醫就診之收據
┌──┬────────┬───┬──────┬────┐
│編號│項目、日期      │金額  │可否作為原告│備註    │
│    │                │      │求償之依據  │        │
├──┼────────┼───┼──────┼────┤
│ 1  │急診：99.3.20   │625 元│可          │見附民卷│
│    │                │      │            │宗頁14  │
├──┼────────┼───┼──────┼────┤
│ 2  │申請診斷證明書：│800 元│可          │見附民卷│
│    │99.3.20         │      │            │宗頁14  │
└──┴────────┴───┴──────┴────┘
正本係照原本作成。
如不服本判決，應於送達後20日內，向本院提出上訴狀並表明上
訴理由，如於本判決送達前提起上訴者，應於判決送達後10日內
補提上訴理由書（須附繕本）。
如委任律師提起上訴者，應一併繳納上訴審裁判費。
中    華    民    國   100    年    5     月    23    日
                              書記官  林秀敏